【裁判字號】    99,交訴,258
【裁判日期】    991022
【裁判案由】    肇事逃逸罪等
【裁判全文】
臺灣臺中地方法院刑事判決             99年度交訴字第258號
公  訴  人  臺灣臺中地方法院檢察署檢察官
被      告  乙○○
上列被告因肇事逃逸罪等案件，經檢察官提起公訴（99年度偵字
第12833號），被告於準備程序中就被訴事實均為有罪之陳述，
受命法官於聽取當事人之意見後，經本院合議庭裁定由受命法官
獨任進行簡式審判程序，判決如下：
    主    文
乙○○犯過失傷害罪，處有期徒刑肆月，如易科罰金，以新臺幣
壹仟元折算壹日。又犯肇事致人傷害逃逸罪，處有期徒刑陸月，
如易科罰金，以新臺幣壹仟元折算壹日。應執行有期徒刑捌月，
如易科罰金，以新臺幣壹仟元折算壹日。
    犯罪事實
一、乙○○於民國99年4月12日22時20分許，駕駛車牌號碼NZ-07
    78號自小客車，沿臺中市○區○○路由德富路往工學六街（
    即由北往南）方向行駛，行至高工路118號前（該段高工路
    為劃有分向限制線之路段），準備迴轉往北行駛時，本應注
    意在劃有分向限制線之路段，不得迴車，且汽車迴車前，應
    看清無來往車輛，始得迴轉，而依當時天候晴、光線為夜間
    有照明、柏油路面乾燥無缺陷、亦無障礙物、視距良好等客
    觀情形，並無不能注意之特別情事，竟疏未注意，逕自迴轉
    橫越高工路，適有甲○○騎乘車牌號碼為256-GWW重型機車
    ，沿同向行駛於乙○○所駕駛之自小客車後方，正行至高工
    路118號前，因閃避不及，導致甲○○所騎乘機車之前車頭
    與乙○○所駕駛之自小客車左側車身發生碰撞，致甲○○人
    、車倒地後，受有頭部外傷併顱內出血、右鎖骨骨折、身體
    及臉部多處擦傷等傷害。詎乙○○明知駕車肇事，致甲○○
    人車倒地並受有傷害，竟未將所駕駛之自小客車煞停路邊停
    等、下車查看，復未採取任何救護措施或為其他適當之保護
    處置，而另萌生肇事逃逸之犯意，繼續駕駛上開自小客車逃
    離現場。嗣經在場目擊之劉明珠記下車號並通報警方到場處
    理，始循線查悉上情。
二、案經甲○○訴由臺中市警察局第三分局報請臺灣臺中地方法
    院檢察署檢察官偵查起訴。
    理    由
一、程序事項：
    本件被告乙○○被訴肇事逃逸罪及過失傷害罪，均屬死刑、
    無期徒刑、最輕本刑為三年以上有期徒刑以外之罪，被告於
    準備程序中就被訴犯行均為有罪之陳述，經告知簡式審判程
    序之旨，並聽取公訴人及被告之意見後，本院合議庭認為適
    宜而裁定由受命法官獨任進行簡式審判程序；本案既經本院
    合議庭裁定由受命法官獨任行簡式審判程序，是其證據之調
    查，即不受刑事訴訟法第159條第1項、第161條之2、第161
    條之3、第163條之1及第164條至第170條規定之限制，合先
    敘明。
二、認定犯罪事實之依據：
（一）上開犯罪事實，業據被告乙○○於本院準備程序及審理時
      均坦承不諱，核與告訴人甲○○於警詢所指述情節大致相
      符，復有證人劉明珠於警詢之證述可佐，並有道路交通事
      故現場圖、道路交通事故調查報告表（一）（二）、被告
      逃逸路線之監視錄影翻拍照片多幀、案發現場照片多幀、
      雙方車損照片多幀、中山醫學大學附設醫院所出具告訴人
      甲○○之診斷證明書、車籍查詢基本資料、臺中市○○○
      道路交通事故現場分析研判表等附卷可參。按分向限制線
      ，用以劃分路面成雙向車道，禁止車輛跨越行駛，並不得
      迴轉；本標線為雙黃實線，線寬及間隔均為一０公分；除
      交岔路口或允許車輛迴轉路段外，均整段劃設之；道路交
      通標誌標線號誌設置規則第165條第1項、第2項定有明文
      。次按，在劃有分向限制線之路段，不得迴車；汽車迴車
      前，應看清無來往車輛，始得迴轉，道路交通安全規則第
      106條第2款、第5款亦定有明文。查本件被告乙○○為考
      領有合格駕駛執照之人，且有相當之駕駛經驗，對於駕車
      時應注意上開道路交通安全法規，應有認識，當無法諉為
      不知；而依當時天候晴、夜間有照明、柏油路面乾燥、無
      缺陷，視距良好等，並無不能注意之情事，然被告應注意
      、能注意卻疏未注意，猶仍逕行迴轉而導致與告訴人甲○
      ○所騎乘之上開機車發生碰撞，本院衡酌雙方撞擊發生位
      置、告訴人甲○○人車倒地情形等因素，認為告訴人甲○
      ○於人車倒地後立即所受有之頭部外傷併顱內出血、右鎖
      骨骨折、身體及臉部多處擦傷等傷害，應係本件車禍所造
      成無誤，足證被告之駕駛行為顯有過失，且其過失行為與
      告訴人甲○○所受傷害間，確有相當因果關係。
（二）再按刑法第185條之4之肇事逃逸罪，係仿德國刑法第142
      條「擅自逃離肇事現場罪」而設，規範目的除在促使交通
      肇事參與人，能盡其說明及確認之義務之外，並兼顧保護
      交通事故被害人生命、身體之個人法益，要求肇事駕駛人
      應即時實施救護，以避免被害人生命、身體危殆情形之擴
      大。從而本罪之成立，客觀構成要件只以行為人有駕駛動
      力交通工具肇事，致人死傷而逃逸事實為以足；主觀構成
      要件亦即肇事逃逸遺棄故意，則以行為人須知其為該交通
      事故之肇事參與人，且無正當理由仍擅自將肇事車輛駛離
      現場，而有逃逸遺棄之認知與意欲。查被告確有肇事後逃
      逸之客觀事實，非惟被告所是認在案，並有上開各項供述
      證據及書證在卷可考；而依據前述案發現場照片及雙方車
      損照片顯示，告訴人甲○○所騎乘之機車，於發生碰撞倒
      地後，車前斜板、車頭均破裂，地上並留有告訴人甲○○
      之血跡，而被告乙○○所駕駛之自小客車則左前葉子板、
      左前門嚴重凹陷，左後視鏡亦呈破裂，足徵事發當時之撞
      擊力量甚大，被告主觀上顯然應有「可能與後方機車駕駛
      人發生碰撞，且駕駛人可能因撞擊、人車倒地而受有傷害
      」之主觀懷疑及認識之存在，亦堪認定。從而，被告之自
      白，均核與事實相符，得為證據，且堪採信。綜上所述，
      被告過失傷害及肇事逃逸等犯行，事證堪認明確，均應依
      法論科。
三、論罪科刑部分：
    核被告乙○○所為，係犯刑法第284條第1項前段之過失傷害
    罪及刑法第185條之4之肇事逃逸罪。按刑法第284條第1項之
    過失傷害罪，係針對行為人應注意、能注意而不注意之過失
    行為予以非難；而同法第185條之4之肇事致人死傷逃逸罪，
    則以處罰肇事後逃逸之駕駛人為目的，俾促使駕駛人於肇事
    後能對被害人即時救護，以減少死傷，是該罪之成立祇以行
    為人有駕駛動力交通工具肇事，致人死傷而逃逸之事實為已
    足，至行為人之肇事有否過失，則非所問，二者之立法目的
    及犯罪構成要件截然不同，且駕駛人之肇事逃逸，係在其過
    失行為發生後，為規避責任，乃另行起意之另一行為，故行
    為人之過失犯行與其肇事致人死傷而逃逸之行為，應屬併罰
    關係（最高法院93年度台上字第5599號判決要旨供參），故
    被告乙○○所犯上開二罪，犯意各別，行為互殊，應予分論
    併罰。爰審酌被告疏未注意迴車安全，逕行迴轉，導致本件
    車禍發生，造成告訴人甲○○所受傷害非輕，徒增告訴人身
    體復原過程及生活上之痛苦與不便，又於深夜人車往來較為
    稀少之時段，肇事後棄告訴人甲○○於不顧，應受非難程度
    非輕，惟其坦承全部犯行之犯後態度尚佳，未曾因犯罪經法
    院判處拘役或有期徒刑以上刑度之素行尚稱良好，暨考其高
    中肄業之智識程度、擔任業務工作之生活狀況等一切情狀，
    分別量處如主文所示之刑，並合併定其應執行刑，且諭知易
    科罰金之折算標準。
四、據上論斷，應依刑事訴訟法第273條之1第1項、第299條第1
    項前段，刑法第185條之4、第284條第1項前段、第41條第1
    項前段、第8項、第51條第5款，刑法施行法第1條之1第1項
    、第2項前段，判決如主文。
中    華    民    國    99    年   10    月    22     日
                     刑事第十庭  法  官  廖慧如
以上正本證明與原本無異。
如不服本判決應於收受判決後10日內向本院提出上訴書狀，並應
敘述具體理由；其未敘述上訴理由者，應於上訴期間屆滿後20日
內向本院補提理由書（均須按他造當事人之人數附繕本）「切勿
逕送上級法院」。
                                 書記官  張宏清
中    華    民    國    99    年   10    月    22     日
附錄本判決論罪科刑法條
刑法第185條之4
駕駛動力交通工具肇事，致人死傷而逃逸者，處6月以上5年以下
有期徒刑。
刑法第284條第1項
因過失傷害人者，處6月以下有期徒刑、拘役或5百元以下罰金，
致重傷者，處1年以下有期徒刑、拘役或5百元以下罰金。

司法院資訊處製作；財團法人民間司法改革基金會備份。
